【裁判字號】    95,易,1317
【裁判日期】    951114
【裁判案由】    毒品危害防制條例
【裁判全文】
臺灣士林地方法院刑事判決              95年度易字第1317號
公  訴  人  臺灣士林地方法院檢察署檢察官
被      告  甲○○
                    （現於臺灣桃園女子監獄執行中）
上列被告因毒品危害防制條例案件，經檢察官提起公訴（95年度
毒偵字第1623號），而被告於本院準備程序期日就被訴事實為有
罪之陳訴，經合議庭評議後，裁定改由受命法官獨任進行簡式審
判程序，並判決如下：
    主  文
甲○○施用第二級毒品，處有期徒刑拾月。扣案之吸食器壹組沒
收。
    事  實
一、甲○○曾於民國（下同）86年間因違反麻醉藥品管理條例等
    案件，經本院以86年度訴字第296號分別判處有期徒刑7月（
    施用毒品部分）、4月（轉讓禁藥部分），定執行刑為有期
    徒刑9 月，施用毒品部分確定，違反藥事法部分提起上訴，
    經臺灣高等法院以86年度上訴字第2875號判決上訴駁回確定
    ；又於86年間因違反麻醉藥品管理條例案件，經本院以86年
    度訴緝字第26號判決免訴後提起上訴，由臺灣高等法院以87
    年度上更一字第456 號判處有期徒刑5 年2 月，並由最高法
    院於90年4 月4 日以90年度台上字第1984號判決上訴駁回確
    定；又於90年間因藥事法案件，經本院以90年度少訴字第3
    號判處有期徒刑3 月確定，嗣上開四案於91年間經本院以91
    年度聲字第237 號裁定定執行刑為有期徒刑6 年2 月，甲○
    ○入監執行後，於93年1 月間假釋，後假釋被撤銷，入監執
    行殘刑至95年9 月3 日執行完畢（非累犯）。甲○○另於88
    年間因施用第2 級毒品安非他命案件，經送觀察、勒戒後，
    認有繼續施用毒品之傾向，經本院裁定令入戒治處所施以強
    制戒治1 年，嗣屆滿3 月，經本院裁定停止戒治付保護管束
    ，然甲○○於保護管束期間因違反保護管束情節重大，本院
    裁定撤銷停止戒治，繼續執行強制戒治，於90年5 月30日期
    滿執行完畢後釋放出所，並由臺灣士林地方法院檢察署檢察
    官於90年7 月26日以90年度戒毒偵字第69號不起訴處分確定
    。又因施用毒品案件，經臺灣士林地方法院檢察署檢察官以
    94年度毒偵字第968 號聲請簡易判決處刑，再經本院以95
    年度易字第162 號判決處有期徒刑6 月，嗣於同年8 月1 日
    由臺灣高等法院以95年度上易字第1119號判決上訴駁回確定
    。詎甲○○仍不知悔改，於施用毒品犯行被依法追訴處罰（
    即上開臺灣高等法院95年度上易字第1119號）後5 年內，於
    該案同宣判後之95年8 月1 日起至同年8 月16日止，基於施
    用第2 級毒品安非他命之犯意，在臺北市○○區○○街320
    巷6 弄2 號2 樓住處，每日接續施用第2 級毒品安非他命多
    次。嗣為警於同年8 月17日下午3 時許，在上址搜索查獲，
    並扣得其所有供施用安非他命所用之吸食器1 組及與本案無
    涉之空袋1 只。
二、案經臺北市政府警察局北投分局報告臺灣士林地方法院檢察
    署檢察官偵查起訴。
    理  由
一、上揭犯罪事實，迭據被告甲○○坦承不諱，其為警查獲後所
    採集之尿液，經送臺灣尖端先進生技醫藥股份有限公司鑑驗
    結果，呈安非他命陽性反應，此有該公司95年8 月23日之濫
    用藥物檢驗報告一紙附卷可稽，復有被告所有供施用安非他
    命之吸食器一組扣案足資佐證，足見被告之自白與事實相符
    ，本案事證明確，被告之犯行洵堪認定，應依法論科。
二、又按毒品危害防治條例條例第23條第2 項規定：「觀察、勒
    戒或強制戒治執行完畢釋放後，5年內再犯第10條之罪者，
    檢察官或少年法院（地方法院少年法庭）應依法追訴或裁定
    交付審理。」。92年7 月9 日新修正之毒品危害防制條例刪
    除二犯及三犯之規定，一改修法前繁雜之處遇程序，僅將施
    用毒品者簡化區分為初犯、再犯，並認施用毒品者係屬病患
    性犯人，以觀察、勒戒戒除其身癮，並以強制戒治去除其心
    癮。經觀察、勒戒或強制戒治執行完畢釋放後，若係5 年後
    再犯該條例第10條施用毒品罪者，與同條例第20條第1 項、
    第2 項關於「初犯」之處理方式相同，檢察官應先聲請法院
    裁定令被告入勒戒處所觀察、勒戒，並視有無繼續施用毒品
    傾向，決定應予釋放、為不起訴之處分，或應聲請法院裁定
    令入勒戒處所強制戒治；若係5 年內「再犯」同條例第10條
    施用毒品罪者，依同條例第23條第2 項規定，檢察官則應依
    法追訴。觀諸該條例第20條第3 項之修正理由：「觀察、勒
    戒或強制戒治五年後再犯者，顯見前所實施之觀察、勒戒或
    強制戒治已足以遮斷其施用毒品之癮，為期自新及協助其戒
    除毒癮，對此五年後再犯者，爰明定仍適用初犯之規定，先
    經觀察、勒戒、強制戒治之程序。」及同條例第23 條第2項
    之修正理由：「為配合簡化施用毒品犯之刑事處遇程序，並
    鑑於經觀察、勒戒或強制戒治執行完畢釋放後五年內再犯者
    ，其再犯率甚高，原據以實施之觀察、勒戒及強制戒治既已
    無法收其實效，自應施以刑事處遇。」顯然如施用毒品者係
    前經觀察、勒戒或強制戒治等治療程序執行完畢五年後，始
    再施用毒品之「初犯」，因前所執行之觀察、勒戒或強制戒
    治已足收戒除毒癮之效，自應重新執行觀察、勒戒或強制戒
    治等治療程序，並於治療程序執行完畢後，由檢察官為不起
    訴處分，毋庸對之追訴處罰；反之，在「再犯」之情形，因
    其先前所為治療程序顯未能收戒斷毒癮之效，且考量施用毒
    品者之再犯率偏高，乃簡化其刑事處遇程序，而逕予追訴處
    罰，不再施以治療程序。參酌上開立法理由，修正毒品危害
    防制條例就施用毒品者，祇於「初犯」及「5 年後再犯」二
    種情形，有其追訴條件之限制，即須於初犯經觀察、勒戒或
    強制戒治釋放後，5 年內均無施用毒品之行為（亦即5 年期
    間之計算，係指相鄰之前後二次施用毒品時間之間隔而言，
    非可飛躍自初次起算其5 年期間），始能認其前所實施之觀
    察、勒戒或強制戒治已足遮斷毒癮，而得於5 年後再犯時，
    再予適用初犯之規定，重行觀察、勒戒等程序。倘5 年內已
    經再犯，被依法追訴處罰，縱其第3 次（或第3 次以上）施
    用毒品之時間在初犯釋放5 年以後，即與「5 年後再犯」之
    情形有別，且因已於「5 年內再犯」，顯見其再犯率甚高，
    原實施觀察、勒戒或強制戒治，已無法收其實效，而無5年
    戒斷期之存在，自無再經觀察、勒戒及強制戒治之必要，應
    由檢察官逕行起訴，始符新法修正之本旨（參見最高法院95
    年度台非字第65號判決及95年第7 次刑事庭會議決議）。本
    件被告前於88年間因施用第2 級毒品安非他命案件，經送觀
    察、勒戒後，認有繼續施用毒品之傾向，經本院裁定令入戒
    治處所施以強制戒治1 年，嗣屆滿3 月，經本院裁定停止戒
    治付保護管束，然甲○○於保護管束期間因違反保護管束情
    節重大，本院裁定撤銷停止戒治，繼續執行強制戒治，於90
    年5 月30日期滿執行完畢後釋放出所，並由臺灣士林地方法
    院檢察署檢察官於90年7 月26日以90年度戒毒偵字第69號不
    起訴處分確定，有臺灣士林地方法院檢察署刑案資料查註紀
    錄表、法務部全國檢察官線上查詢刑案人犯在監所最新資料
    報表各1 份在卷可稽。而被告於前案強制戒治執行完畢釋放
    後5 年內，因施用毒品案件，經臺灣士林地方法院檢察署檢
    察官以94年度毒偵字第968 號聲請簡易判決處刑，再經本院
    以95年度易字第162 號判決處有期徒刑6 月，嗣於同年8 月
    1 日由臺灣高等法院以95年度上易字第1119號判決駁回上訴
    確定，有臺灣高等法院被告前案紀錄表及上開判決書裁判書
    查詢各一份在卷可參。是本件被告雖係於前案強制戒治執行
    完畢釋放後5 年後再犯施用第2 級毒品罪，惟其在前案強制
    戒治執行完畢釋放後5 年內已因再犯施用毒品罪被追訴處罰
    （即95年度上易字第1119號乙案），且該案與本案相距未逾
    5 年，揆諸前開說明，本件被告仍應依法追訴處罰。本案事
    證明確，被告犯行洵堪認定，應依法論科。
二、核被告甲○○所為，係犯毒品危害防制條例第10條第2項之
    施用第2級毒品罪。其持有第2級毒品之低度行為，為其施用
    第2 級毒品之高度行為所吸收，不另論罪。查施用毒品具有
    成癮性，有反覆為之的性質，且其數次施用毒品之犯行，因
    其數行為係於同時同地或密切接近之時地實施，侵害同一之
    法益，各行為之獨立性極為薄弱，依一般社會健全觀念，在
    時間差距上，難以強行分開，在刑法評價上，以視為數個舉
    動之接續施行，合為包括之一行為予以評價，較為合理，應
    屬接續犯，而為包括之一罪（最高法院86年度台上字第3295
    號判例參照），故被告多次施用安非他命之犯行，係屬施用
    第2 級毒品罪之包括一罪。爰審酌被告前已有多次施用毒品
    之前科紀錄，其施用毒品惡習，經觀察、勒戒、強制戒治程
    序之處分，仍無法戒除毒癮復觸犯本件犯行，顯示其並無戒
    絕之決心，惟念及施用毒品係傷害自身健康，所生危害非鉅
    ，且本件犯後被告坦承犯行，態度尚佳等一切情狀，量處如
    主文所示之刑，以示懲儆。扣案之吸食器一組係被告所有且
    供其施用安非他命之用等情，業據其供承在卷，應依刑法第
    38 條 第1 項第2 款規定宣告沒收；至於查扣之空袋一只，
    被告否認係裝安非他命之用，且被告既已坦承施用毒品犯行
    ，其並無故意否認此情之必要，此外又查其無其他證據足資
    證明上開空袋一只為供被告施用毒品所用之物，爰不併予宣
    告沒收，附此敘明。
據上論斷，應依刑事訴訟法第273 條之1 第1 項、第299 條第1
項前段，毒品危害防制條例第10條2項、第23條第2項，刑法第1
1條前段、第38條第1項第2款，判決如主文。
本案經檢察官方祥鴻到庭執行職務。
中    華    民    國    95    年    11    月    14    日
                  刑事第五庭法  官  楊迺伶
以上正本證明與原本無異。
如不服本判決，應於判決送達後10日內，向本院提出上訴狀。
                            書記官  吳尚文
中    華    民    國    95    年    11    月    15    日
附錄本案科刑論罪之法條：
毒品危害防制條例第10條
施用第一級毒品者，處 6 月以上 5 年以下有期徒刑。
施用第二級毒品者，處 3 年以下有期徒刑。


司法院資訊處製作；財團法人民間司法改革基金會備份。
